【裁判字號】    97,易,883
【裁判日期】    980805
【裁判案由】    傷害
【裁判全文】
臺灣屏東地方法院刑事判決               97年度易字第883號
公  訴  人  臺灣屏東地方法院檢察署檢察官
被      告  乙○○
                    （另案於台灣屏東監獄竹田分監執行）
上列被告因傷害案件，經檢察官提起公訴（97年度偵字第1432號
）本院判決如下：
    主  文
乙○○共同傷害人之身體，累犯，處有期徒刑拾月。
    事  實
一、乙○○前於民國83年間因違反麻醉藥品管理條例案件，經法
    院判處有期徒刑5 年2 月確定，又因煙毒案件，經法院判處
    有期徒刑3 年2 月確定，上開2 案接續執行後於87年3 月3
    日假釋出監，復經撤銷假釋入監執行殘刑，於96年3 月20日
    縮刑期滿執行完畢。詎仍不知悔改，於96年9 月11日上午某
    時許，因與丙○○在電話中起爭執而心生不滿，為在場友人
    楊健明（業於97年1 月16日死亡）及另一不詳姓名成年友人
    得知，乙○○即與楊建明及該不詳姓名友人共同基於傷害之
    犯意聯絡，由乙○○駕駛自小客車搭載女友甲○○（另經不
    起訴處分確定）、楊健明及該不詳姓名友人，自屏東縣東港
    鎮租屋處前往屏東縣潮州鎮○○路47號「牛肉福牛肉店」找
    丙○○，其等於同日10時30分許抵達，乙○○遂夥同楊健明
    及前述不詳姓名友人一同上前毆打丙○○，並由楊健明及前
    述不詳姓名友人分持木棒朝丙○○頭部及身體揮打，乙○○
    亦以拳頭毆打丙○○之頭部及身體，造成丙○○受有右臉擦
    挫傷7 ×2 公分、右眼瘀青5 ×2 公分、右肘擦挫傷5 ×4
    公分及1 ×1 公分、背部瘀血15×4 公分、左上肢瘀青17×
    7 公分、左肘瘀血10×5 公分、左下肢瘀青12×7 公分、頭
    部外傷及腦震盪之傷害。
二、案經丙○○訴由屏東縣政府警察局潮州分局報告臺灣屏東地
    方法院檢察署檢察官偵查起訴。
    理  由
壹、程序方面
一、按被告以外之人於偵查中向檢察官所為陳述，除顯有不可信
    之情況者外，得為證據，同法第159 條之1 第2 項定有明文
    。偵查中對被告以外之人（包括證人、鑑定人、告訴人、被
    害人及共同被告等）所為之偵查筆錄，或被告以外之人向檢
    察官所提之書面陳述，性質上均屬傳聞證據。惟現階段刑事
    訴訟法規定檢察官代表國家偵查犯罪、實行公訴，依法其有
    訊問證人之權，證人且須具結，而實務運作時，檢察官偵查
    中向被告以外之人所取得之陳述，原則上均能遵守法律規定
    ，不致違法取供，其可信度極高，職是，被告以外之人前於
    偵查中已具結而為證述，除反對該項證述得具有證據能力之
    一方，已釋明「顯有不可信之情況」之理由外，不宜遽指該
    證人於偵查中之證述不具證據能力。本件證人丙○○、林聰
    壽、吳瓊惠、葉淑蓮於偵查中之證述，已依法具結，被告未
    提及檢察官在偵查時有不法取供之情形，亦未釋明上開證述
    有何顯不可信之情況，而證人丙○○經本院職權傳喚到庭具
    結接受交互詰問，已保障被告之詰問權；又被告未聲請傳喚
    證人林聰壽、吳瓊惠、葉淑蓮到庭作證，顯已捨棄交互詰問
    之權利。是以，上開4 位證人於偵查中之證述，依前開規定
    ，自得為證據。
二、次按刑事訴訟法第158 條之3 規定：「證人、鑑定人依法應
    具結而未具結者，其證言或鑑定意見，不得作為證據。」所
    謂「依法應具結而未具結者」，係指檢察官或法官依刑事訴
    訟法第175 條之規定，以證人身分傳喚被告以外之人（證人
    、告發人、告訴人、被害人、共犯或共同被告）到庭作證，
    或雖非以證人身分傳喚到庭，而於訊問調查過程中，轉換為
    證人身分為調查時，此時其等供述之身分為證人，則檢察官
    、法官自應依本法第186 條有關具結之規定，命證人供前或
    供後具結，其陳述始符合第158 條之3 之規定，而有證據能
    力。若檢察官或法官非以證人身分傳喚而以告發人、告訴人
    、被害人或共犯、共同被告身分傳喚到庭為訊問時，其身分
    既非證人，即與「依法應具結」之要件不合，縱未命其具結
    ，純屬檢察官或法官調查證據職權之適法行使，當無違法可
    言。前揭在檢察官面前作成未經具結之陳述筆錄，係屬被告
    以外之人於偵查中向檢察官所為之陳述，本質上屬於傳聞證
    據，基於保障被告在憲法上之基本訴訟權，如已經法院傳喚
    到庭具結而為陳述，並經被告之詰問，前揭非以證人身分而
    在檢察官面前未經具結之陳述筆錄，除顯有不可信之情況者
    外，得為證據，並應於判決內敘明其符合傳聞證據例外之理
    由。不能因陳述人未經具結，即一律適用本法第158 條之3
    之規定，排除其證據能力，最高法院96年度台上字第3527號
    判決意旨參照。職是，證人甲○○於偵查中以共同被告身分
    所為之陳述，對被告固屬傳聞證據，但本院於審判中已依被
    告之聲請以證人身分傳喚甲○○到庭具結接受交互詰問，依
    據前開說明，其偵查中之供述，應認有證據能力。
三、復按傳聞法則之重要理論依據，在於傳聞證據未經當事人之
    反對詰問予以核實，乃予排斥，惟若當事人已放棄對原供述
    人之反對詰問權，於法院審判時表明同意該等傳聞證據可作
    為證據，基於證據資料愈豐富，愈有助於真實發現之理念，
    並貫徹刑事訴訟法修法加重當事人進行主義之精神，確認當
    事人對於證據能力有處分權之制度，傳聞證據經當事人同意
    作為證據，法院認為適當者，亦得為證據；另當事人於調查
    證據時，對於傳聞證據表示「沒有意見」、「對於證據調查
    無意見」，而未於言詞辯論終結前聲明異議，應視為已有將
    該等傳聞證據採為證據之同意，刑事訴訟法第159 條之5 定
    有明文。本件卷附全民醫院製作有關證人即被害人丙○○之
    驗傷診斷書、診斷證明書、出院病歷摘要、受傷照片、X 光
    照片等資料，檢察官及被告於本院審理時就該等審判外證據
    ，知有刑事訴訟法第159 條第1 項不得為證據之情形，均表
    示無意見，而未於言詞辯論終結前聲明異議，本院審酌上開
    證據資料作成時之情況，並無任何違法取證之不適當情形，
    且對於被告涉案之事實具有相當之關聯性，依刑事訴訟法第
    159 條之5 規定，認具有證據能力。
貳、實體方面
一、訊據被告乙○○矢口否認有何傷害犯行，辯稱：我沒有打丙○○，丙○○是我朋友楊健明打的，他已經死了。當天早上
    丙○○先打電話來找我吵架，之後說要跟我道歉，我就跟他
    約在牛肉福，楊健明跟他另一個朋友當時正好在我家，就跟
    我一起去，我們到牛肉福時，丙○○在裡面吃牛肉，他看到
    我就走出來，我們2 個人面對面時，楊健明就下車從地上撿
    1 支木棍，朝丙○○身上打，差不多打了5 、6 下，我只記
    得有打手跟身體，丙○○被打時我在勸架，後來還是我把楊
    健明拉開的，我女友甲○○當時在場，她懷孕7 、8 個月，
    我不可能在她在場時跟人打架云云（偵卷第5 至6 、48、58
    頁，本院卷第34頁）。
二、經查：
  (一)上開事實，業據證人即被害人丙○○於偵訊及本院審理時證
    稱：當天我和林聰壽在潮州鎮牛肉福店吃牛肉，因為被告嘲
    笑我結巴，我打電話說他很囂張，他們就從東港來潮州找我
    算帳，他們一看到我就拿球棒打我，當時有3 個人打我，2
    個不認識的人拿木製的球棒，被告是空手用拳頭打我。我有
    閃避，真正打到我的好像有五下，3 人中是拿木棒的先打我
    ，還叫我跪下等語明確（偵卷第13至14頁，本院卷第120 至
    122 頁），並有驗傷診斷書、診斷證明書、全民醫院出院病
    歷摘要、受傷照片、X 光照片等資料附卷可稽，依被害人丙○○上開傷勢以觀，其頭部、背部、右臉、右側肢體、左側
    肢體，均有多處受傷，倘非多人同時毆打，當難在短時間內
    造成如此嚴重之傷害，且其傷勢多在兩手手肘關節及背部脊
    椎等關節、骨頭突出處，顯見證人當時應係採取防禦姿勢格
    檔毆打，如僅有1 人持棒毆打被害人，依卷附相片所示，被
    害人體型尚稱健壯，應可出手奪取木棒與對方扭打，以求保
    護自己，豈有雙手手掌全無攻擊傷勢之可能？足徵被害人丙○○證稱其遭被告、楊健民及另一不詳姓名男子共3 人毆打
    一情，與事實相符，應可採信。
  (二)證人林聰壽於偵訊證稱：當天我約被害人去牛肉福吃牛肉，
    我有從頭到尾看到他被打，他在店門外講電話時，有一台轎
    車開過來，下來3 個男子，沒有講什麼就直接打他，其中2
    個人手上各拿1 支球棒，1 個帶球捧的先朝被害人身體毆打
    ，然後另外1 個沒拿球棒的也上前用拳頭毆打，有打到被害
    人，被害人被他們3 個人圍著，他們3 個人繼續毆打被害人
    ，之後他們就上車走了。我有跑出去勸架，但是有人要打我
    ，我就逃回店內，我記得其中1 個人是被告，因為之前在村
    莊裡我有看過他一次等語明確（偵卷第32至35頁），核與證
    人吳瓊惠於偵訊證稱：我認識被害人，他是我男友林聰壽的
    朋友，那天在潮州牛肉福店外被害人被3 個男人打，其中2
    個人有拿東西，另1 個是赤手空拳，我聽到他們叫被害人跪
    下，先是1 個帶球棒的人上前毆打被害人，接著赤手空拳的
    人也去打，我男友要出去問到底是怎樣，有1 個男的就示意
    我男友不要插手，我男友就退回店裡，我就拉住他不讓他出
    去。被害人被打完是我們送他去醫院的，我印象中他的右臉
    有腫起來，右臉也有流血，手、腳也有一些傷口。我確認他
    是被3 個人打，他們離開的時候，我還有看到1 個女的坐在
    右前座等情相符（偵卷第34至35頁）。上開2 位證人與被告
    並無怨隙，衡情應無任意誣陷被告之理，證詞應可採信，且
    其2 人均明確證稱有3 人共同出手毆打被害人，與被害人受
    傷嚴重之程度相合，益見被告前開辯解與事實有違。
  (三)證人即牛肉福店老闆娘葉淑蓮業於偵訊證述：我是牛肉福店
    的老闆娘，被害人是我們的客人，當天他和朋友一起到我們
    店裡，他朋友還有帶女朋友一起來，他在我們店外面被毆打
    ，我看到3 個人來找被害人，被害人在講電話，我有看到1
    個人打他，也有聽到有人叫他跪下，3 人之中有1 個人手上
    有拿東西，但是拿什麼東西，我不太記得，他們後來應該是
    開車離開的，好像右前座有坐一個女孩子等情明確（偵卷第
    42至43頁），查證人葉淑蓮與被告素無怨隙，衡情應無設詞
    誣陷被告之理，證詞自屬可信。證人葉淑蓮均未證稱被告有
    何出言勸阻之行為，顯見被告辯稱出手勸阻一事，應係虛言
    ，況若僅有楊健民1 人出手毆打被害人，則當時在場共有被
    告、另一不詳姓名男子及證人林聰壽3 人可出面勸架，以其
    3 人之優勢人力勸阻楊健民1 人，豈有不成之理？然被害人
    依然受有前揭嚴重傷害，足徵被告並無任何阻止之作為，應
    係與楊健民及另一不詳姓名男子有共同毆打被害人之行為無
    誤。
  (四)至證人甲○○雖於偵訊及本院審理證稱：那天被害人打電話
    跟被告嗆聲，罵的很難聽，後來被害人說要跟被告道歉，所
    以我們才去牛肉福，楊健明當時正好在我家，另外一個人是
    楊健明的朋友，我們4 人就一起從我家出發到潮州牛肉福，
    到達後被告先下車，被害人走過來，楊健明就突然拿棍子衝
    下去朝被害人胸部、頭、肩膀打4 下，這是我們朋友幫我們
    出頭，都是楊健明打的，被告沒有打，還和另一個朋友在勸
    阻，我當時在穿鞋所以沒有下車云云（偵卷第2 至4 、15、
    58頁，本院卷第119 至120 頁），然查，被告倘若真與另一
    不詳姓名男子一同勸架，則依上所述，其等有優勢人力參與
    勸架，被害人豈有受傷嚴重住院4 日之理？又被害人係與被
    告在電話中起爭執，並非在公眾場合，倘若未經被告授意，
    楊健民及另一不詳姓名男子又何以知悉爭執內情並出手毆打
    被害人？況楊健民與被害人素不相識，亦無怨隙，何以初次
    見面即出如此重手毆打被害人？是證人證稱此係楊健民個人
    行為云云，顯與常情有悖，難以採信。
  (五)綜上所述，被告確有於前開時地與楊健民及另一不詳姓名男
    子共同毆打被害人之行為無誤，是本件事證明確，被告犯行
    ，洵堪認定。
三、核被告所為，係犯刑法第277 條第1 項之傷害罪。其與楊健
    民及另一不詳姓名男子就上開犯行有犯意聯絡及行為分擔，
    為共同正犯。又被告前於83年間因違反麻醉藥品管理條例案
    件，經法院判處有期徒刑5 年2 月確定，又因煙毒案件，經
    法院判處有期徒刑3 年2 月確定，上開2 案接續執行後於87
    年3 月3 日假釋出監，復經撤銷假釋入監執行殘刑，於96年
    3 月20日縮刑期滿執行完畢一節，有被告全國前案紀錄表1
    份在卷可按，其受徒刑之執行完畢，5 年以內故意再犯有期
    徒刑以上之罪，為累犯，依法應加重其刑。爰審酌被告素行
    非佳，僅因細故即邀集友人毆打被害人，下手甚重，被害人
    受傷程度非輕，犯罪迄今未與被害人成立和解並賠償損害，
    被害人已同意以被告偵訊中所提之新臺幣5 萬元和解（偵卷
    第57頁，本院卷第85頁），然被告卻拒不賠償，及其犯罪後
    否認犯行，態度不佳，未見悔意等一切情狀，量處如主文所
    示之刑。公訴人雖具體求處有期徒刑6 月，然本件被害人住
    院4 日始轉院，顯見其嚴重之程度，且被告迄今近2 年，歷
    經本院多次調解，均未賠償被害人，足見其惡性非輕，是本
    院認以量處上開刑度為適當。至被告及友人毆打被害人所使
    用之木棒2 支，尚乏證據證明為被告、楊健民或另一不詳姓
    名男子所有，且均未扣案，爰不為沒收之諭知，併此敘明。
據上論斷，應依刑事訴訟法第299 條第1 項前段，刑法第28條、
第277 條第1 項、第47條第1 項，刑法施行法第1 條之1 ，判決
如主文。
本案經檢察官簡志祥到庭執行職務。
中    華    民    國    98    年    8     月    5     日
                  刑事第二庭    法  官  翁世容
以上正本證明與原本無異。
如不服本判決應於收受判決後10日內向本院提出上訴書狀，並
應敘述具體理由；其未敘述上訴理由者，應於上訴期間屆滿後
20日內向本院補提理由書（均須按他造當事人之人數附繕本）
「切勿逕送上級法院」。
中    華    民    國    98    年    8     月    5     日
                                書記官  賀燕花
附錄本判決論罪之法條：
刑法第277條第1項
傷害人之身體或健康者，處3 年以下有期徒刑、拘役或1 千元以
下罰金。


司法院資訊處製作；財團法人民間司法改革基金會備份。
